臺灣臺北地方法院刑事判決　　　　　　96年度交簡上字第88號
上　訴　人
即　被　告　乙○○
上列上訴人因公共危險案件，不服本院96年度北交簡字第973號
中華民國96年4月18日所為第一審判決（聲請簡易判決處刑案號
：96年度偵字第1729號），提起上訴，本院管轄之第二審合議庭
判決如下：
    主  文
原判決撤銷。
乙○○服用酒類，不能安全駕駛動力交通工具而駕駛，處有期徒
刑肆月，如易科罰金，以新臺幣壹仟元折算壹日。減刑為有期徒
刑貳月，如易科罰金，以新臺幣壹仟元折算壹日。
    事  實
一、乙○○前於民國95年間因公共危險（酒後駕車）案件，經臺
    灣臺北地方法院檢察署檢察官於95年9月25日以95年度偵字
    第18052號為緩起訴處分（於95年10月20日確定），詎猶不
    知悔改，於95年12月20日下午6時許起至同日晚上6時30分許
    止，在臺北市○○路國父紀念館附近之某工地內，飲用清酒
    加果汁等不知名酒類3杯後，已達不能安全駕駛動力交通工
    具之程度，猶騎乘車牌號碼FV3－225號重型機車上路，嗣於
    同日晚上7時30分（聲請書誤載為7時48分）許，途經臺北市
    中山區○○○路與中山北路口，因民生西路方向的燈號為紅
    燈而停於機車停等區停等紅燈，而其駕駛之判斷力因受到酒
    力影響，於紅燈轉換為綠燈後，與其同時在停等區停等紅燈
    之機車均已前行，其竟仍停留於原地，後方多部汽機車乃按
    鳴喇叭催促，適臺北市政府警察局中山分局中山二派出所警
    員甲○○於派出所外整理環境，見此情狀而上前盤問，乙○
    ○向侯警員稱係後方計程車撞到伊機車，司機都沒有下來處
    理，伊不肯走，侯警員乃詢問後方計程車司機及查看二車情
    況，計程車司機表示未擦撞乙○○所騎機車，侯警員亦未發
    現二車有擦撞痕跡，且乙○○在詢問過程有意識模糊、多話
    情形，乃請乙○○到派出所內進行呼氣酒精濃度測試，雖乙
    ○○否認酒後駕車，然仍於同晚7時48分許，測得其呼氣酒
    精濃度高達每公升0.90毫克，始查悉上情。
二、案經臺北市政府警察局中山分局報告臺灣臺北地方法院檢察
    署檢察官偵查後聲請簡易判決處刑。
    理  由
一、訊之被告乙○○固坦承於95年12月20日下午下班後，在臺北
    市○○路國父紀念館附近之某工地內，飲用清酒加上果汁，
    並於同日晚上7時30分許，在臺北市中山區○○○路與中山
    北路口之機車停等區停等紅燈，於紅燈轉換為綠燈後仍停留
    於原地，經後方多部汽車按鳴喇叭後，經警盤查，並在派出
    所內進行呼氣酒精濃度測試，測得其呼氣酒精濃度每公升0.
    90毫克等情不諱，惟矢口否認有何服用酒類，不能安全駕駛
    動力交通工具而駕駛之犯行，先辯稱：伊沒有啟動機車，因
    為發不動，沿路上都沒有看到機車行，伊當時是推著機車，
    伊將機車從國父紀念館牽到民生西路與中山北路口，且警員
    沒有看到伊騎車，就這樣辦了，伊覺得不公平云云，後辯稱
    ：當天伊是在下午4點半左右收工，然後喝了2、3杯同事倒
    給伊的酒，之後伊就搬了工具離開，因那台機車淋了整天的
    雨故障，所以沒有辦法騎，伊有試著發動，但都無法啟動，
    所以全程都是用推的，伊想將機車推回蘆洲的住處，伊沒有
    意識模糊，如果有的話，伊的工具早就灑了一地，而且警察
    要求伊做的動作伊都做了，伊停的位置應該是伊用紅筆畫圈
    的位置，就是在第二個車道機車騎士的機車後方，警員畫的
    是在第一個車道，伊感覺上被計程車撞到，伊也有聽到後面
    的車輛按喇叭，但也是要等伊把工具疊好放好云云。經查：
    (一)被告係於95年12月20日晚上7時30分許，在臺北市中山區
      ○○○路與中山北路口，因民生西路方向的燈號已由紅燈
      轉換為綠燈後仍遲未前行，經後方汽機車乃按鳴喇叭催促
      ，仍乘坐於車牌號碼FV3－225號重型機車上，經當時在臺
      北市政府警察局中山分局中山二派出所外整理環境之警員
      甲○○看見而上前盤問，被告向侯警員稱係後方計程車撞
      到伊機車，司機都沒有下來處理，伊不肯走，侯警員經詢
      問後方計程車司機及查看二車情況，計程車司機表示未擦
      撞被告所騎機車，侯警員亦未發現二車有擦撞痕跡，且被
      告在詢問過程有意識模糊、多話情形，侯警員乃請被告至
      派出所內進行呼氣酒精濃度測試，於同晚7時48分許，測
      得其呼氣酒精濃度每公升0.90毫克等情，業據證人甲○○
      警員於檢察官96年3月19日偵訊及本院96年6月29日審理時
      證述在卷（證人甲○○於檢察官訊問前已先具結，被告於
      當庭亦表示對證人之證言無意見，足見證人之陳述並無顯
      不可信之情況，依刑事訴訟法第159條之1第2項之規定，
      有證據能力，得為本案之證據），被告於本院審理中亦自
      承於95年12月20日下午下班後，曾在臺北市○○路國父紀
      念館附近之某工地內，飲用清酒加上果汁，並於上揭時、
      地，經警測得呼氣酒精濃度每公升0.90毫克等情，此外，
      並有酒精濃度測試單、臺北市政府警察局舉發違反道路交
      通管理事件通知單、刑法第185條之3案件測試觀察紀錄表
      、生理平衡檢測表等附卷可稽，堪認被告確於上揭時、地
      ，確因上揭事由而經警測得呼氣酒精濃度每公升0.90毫克
      無誤。
    (二)雖被告否認酒後駕車，並以上揭辯解為答辯，然查：
      1.被告於警詢中否認喝酒，辯稱：伊於12月20日18時許，
        在臺北市國父紀念館對面的工地跟同事一起喝果汁，喝
        了柳橙汁及蕃茄汁2、3杯，喝到間日18時30分許結束（
        見偵查卷第7頁），於偵查中辯稱：是當日5、6點在逸
        仙路的工地，喝清酒和果汁，和其他不知名酒類混著喝
        ，喝1到3杯（見偵查卷第29頁），於本院審理時則辯稱
        ：當天伊大約是下午四點半左右收工，然後喝了2、3杯
        同事倒給伊的酒，之後就搬了工具離開，前後所辯顯然
        不一，而其為警查獲後確實驗出呼氣酒精濃度高達每公
        升0.90毫克，足見其有推諉卸責之情形。
      2.被告主張當日其係自國父紀念館附近的工地將機車牽至
        民生西路與中山北路口，然依網路地圖查詢結果：國父
        紀念館至民生西路與中山北路口之直線距離約為4.107
        公里，步行約需62分鐘，而被告於警詢即自承95年12月
        20日下午6時下班，喝果汁到6時30分結束，於偵查中亦
        稱伊是當天下午5、6點喝酒，則依其於本院審理時所述
        ，伊當時尚必須將工具搬到機車，機車上載有工具，而
        該部機車係重型機車，車身本來即甚笨重，且由國父紀
        念館至民生西路與中山北路口尚需經過數個紅綠燈，晚
        上6時至7時30分又為下班交通顛峰時間，路上來往車輛
        甚多，被告豈可能於同晚7時30分即將機車推至民生西
        路與中山北路口呢？其所辯顯不符常情，已難令人置信
        ！
      3.又被告為警攔查時係跨坐於車牌號碼FV3－225號重型機
        車上（即一般騎機車的坐姿）一節，為被告於本院審理
        時所自承在卷（見本院卷第29頁背面），並據證人甲○
        ○於本院審理時證述明確（見本院卷第27頁背面）；而
        該部重型機車於警察盤查時係停於機車停等區的中間位
        置（如偵查卷第36頁上幅照片所示機車停等區中間劃圈
        位置）一節，亦據證人甲○○警員於檢察官96年3月19
        日偵訊及本院96年6月29日審理時證述在卷（見偵查卷
        第33頁、本院卷第27頁），被告於檢察官96年3月19日
        偵訊時亦自承該照片劃圈的位置是伊被查獲的地點（見
        偵查卷第34頁）。衡以經驗法則，倘被告係在交通顛峰
        時間牽著該部機車沿路行走，應係沿道路兩旁行走，絕
        不可能會將機車牽到車道中行走，亦不可能會將機車牽
        入機車停等區中間停等紅燈，足見其於本院審理中所辯
        伊當時係看到停等區有位置，才將機車停於在第二個車
        道機車騎士的機車後方云云，顯係事後卸責之詞，不足
        採信。
      4.再被告為證人甲○○警員盤查時，係辯稱因後方計程車
        撞到伊機車，司機沒有下來處理，所以伊不肯走（此業
        據證人甲○○於本院審理時證述在卷，見本院卷第27頁
        背面），於本院審理時則辯稱：伊感覺上有被計程車撞
        到，伊有聽到後面的車輛按喇叭，但也是要等伊把工具
        疊好放好云云，前所辯顯然不一，而證人甲○○已證述
        ，伊在當場即檢查被告之機車與計程車，二車並無擦撞
        痕跡，是被告所辯顯不足採。
      5.另被告辯稱伊的機車因淋整天雨，根本無法發動，伊要
        將機車推回蘆洲市住處，伊曾要求警員前去摸其機車排
        氣管是否有餘溫云云，然證人甲○○於本院審理時已證
        述被告未曾要求伊去摸其機車排氣管是否有餘溫明確（
        見本院卷第28頁），而被告於96年3月19日偵訊稱伊一
        邊牽車要找機車行，於本院行準備程序時先辯稱「沿路
        都沒有看到機車行」，於本院審理時則改口辯稱：「伊
        想推回蘆洲，就是蘆洲市○○路120巷22弄34號的住處
        。因為沒有錢去維修，且修了也是這樣，所以就不修了
        」云云，所辯亦前後不一；又該部機車依被告所稱載有
        工具，應係相當的笨重，將該機車從國父紀念館旁的人
        行道推至遙遠之「台北縣蘆洲市」，絕非通常一般人之
        行舉，是其所辯顯悖於常情，不足採信。
      6.綜上所述，被告係騎機車至本案警察盤查地點一節，已
        甚明確，其有酒後駕車之犯行，堪以認定。
    (三)又當酒精呼氣濃度達每公升0.5毫克時，將造成反應較慢
      、感覺減低、影響駕駛等輕度到中度之中毒症狀，而當酒
      精呼氣濃度達每公升0．75毫克時，將造成思考改變、個
      性行為改變，當酒精呼氣濃度達每公升1.0毫克時，將造
      成步態不穩、噁心嘔吐、精神混惑不清晰等中度之中毒症
      狀，有行政院國軍退除役官兵輔導委員會臺北榮民總醫院
      88年8月5日（88）北總內字第26868號函文在卷可按，依
      前揭測試單所示，本件被告經警攔檢時測得其呼氣酒精濃
      度值高達每公升0.90毫克，按上所述，足認其服用酒類後
      ，已達不能安全駕駛動力交通工具之程度。從而本件事證
      已明確，被告之犯行已堪認定。
二、核被告所為，係犯刑法第185條之3之公共危險罪。原審判決
    以被告犯行明確，依刑法第185條之3、第41條第1項前段（
    漏引刑法施行法第1條之1），判處被告有期徒刑4月，如易
    科罰金，以新台幣1,000元折算1日，認事用法均無違誤。然
    查，中華民國九十六年罪犯減刑條例已於96年7月16日施行
    ，而被告之犯罪時間在96年4月24日之前，符合該條例第2條
    第1項第3款減刑條件，原審判決未及依該條例規定減刑，仍
    屬無法維持，應由本院將原審判決撤銷，另為適法之諭知。
    爰審酌被告前於95年間始因酒後駕車之公共危險案件，經檢
    察官緩起訴，竟仍不知自我約束，再次酒後駕駛，危害公共
    安全，且犯後否認犯罪，飾詞狡辯，顯無悔意，及其智識程
    度、生活情況等一切情狀，量處如主文所示之刑，並諭知易
    科罰金之折算標準，及依中華民國九十六年罪犯減刑條例規
    定，減輕其刑二分之一，並諭知易科罰金之折算標準。
據上論斷，應依刑事訴訟法第455 條之1 第1 項、第3 項、第36
9條第1項前段、第364條、第299條第1項前段，刑法第185條之3
、第41條第1項前段、刑法施行法第1條之1，中華民國九十六年
罪犯減刑條例第2條第1項第3款、第7條，判決如主文。
本案經檢察官林禎瑩到庭執行職務。
中　　華　　民　　國　　96　　年　　7 　　月　　20　　日
　　　　　　　　刑事第十庭  審判長法　官  吳秋宏
                                  法　官  林柏泓
                                  法　官  林春鈴
以上正本證明與原本無異。
本件不得上訴。
  　　　　　　　　　　　　　　　　書記官　劉俊源
中　　華　　民　　國　　96　　年　　7 　　月　　20　　日
附錄論罪科刑依據之法條全文：
刑法第185條之3
服用毒品、麻醉藥品、酒類或其他相類之物，不能安全駕駛動力
交通工具而駕駛者，處1年以下有期徒刑、拘役或3萬元以下罰金
。
